【裁判字號】    90,訴,315
【裁判日期】    900822
【裁判案由】    違反證券交易法等
【裁判全文】
台灣新竹地方法院刑事判決                            九十年度訴字第三一五號
    公  訴  人  臺灣新竹地方法院檢察署檢察官
    被      告  甲○○
右列被告因違反證券交易法案件，經檢察官提起公訴（八十九年度偵字第一七二三五
號），本院判決如左：
    主      文
甲○○對於在證券交易所上市之有價證券，在集中交易市場報價，業經有人承諾接受
而不履行交割，足以影響市場秩序，處有期徒刑柒月；又行使偽造私文書，足以生損
害於他人，處有期徒刑肆月；應執行有期徒刑拾月，緩刑貳年。
    事      實
一、甲○○於民國九十年間，原係新竹市○○路三０七號二樓統一綜合證券股份有限
    公司新竹分公司（以下簡稱統一證券公司）營業員，因受限於財政部訂頒「證券
    商內部人員在所屬證券商開戶委託買賣有價證券管理辦法」第五條，證券商內部
    人員不得從事信用交易之規定，為求順利操作有價證券融資融券買賣，於九十年
    一月九日，徵得其母吳陳水蘭（另由檢察官為不起訴處分）之同意，在統一證券
    公司開立七─０一三六一五─一號吳陳水蘭名義之有價證券買賣帳戶，供己進行
    股票信用交易。同年一月十六日，甲○○明知買賣股票必須完成交割手續，而其
    本身又無足夠之資金，仍在統一證券公司以前開吳陳水蘭之帳戶，委託統一證券
    公司以行紀名義為股票買賣，對於在證券交易所上市之有價證券，在上開集中市
    場報價，進行有價證券融資融券信用交易，計當日沖銷「中環」股票二十張；融
    券賣出「中環」股票二十張、「華邦」股票一百張、「仲琦」股票二十張、「中
    銀」股票四十張，合計成交金額共新台幣（下同）一千三百九十四萬二千元，惟
    經受託證券商就應收付之證券及款項互為沖抵計算，甲○○須繳交差額一萬二千
    元；另前開融券賣出股票應交割之融券保證金共六百零六萬四千二百元，甲○○
    因資金不足，無力週轉，遂經有人承諾接受而不履行交割義務，足以影響市場秩
    序。又甲○○另行起意，明知乙○○在統一證券公司開立一六一九０─六有價證
    券買賣帳戶，並委託甲○○代為下單買進或賣出股票，詎其意圖為自己不法之利
    益，於九十年一月十六日，未經乙○○之授權，擅自以乙○○前開帳戶號數填寫
    委託書共七張，並在營業員簽章欄蓋其職章確認，用以表示乙○○委託其賣出股
    票，向集中市場報價而行使之，賣出乙○○前揭帳戶內「華邦」股票一百三十六
    張、「台積電」股票十張，違背其受乙○○之委任，致生損害於乙○○之利益。
    嗣因統一證券公司稽核人員彭慧珍查核時發現乙○○股票交易量異常，又查無乙
    ○○委託下單之電話錄音，在報告統一證券公司經理劉德光後，以電話與乙○○
    聯繫始得知上情。
二、案經統一證券公司訴請台灣台北地方法院檢察署檢察官偵查起訴。
    證據並所犯法條
一、右揭事實，業據被告甲○○於本院坦承不諱，核與告訴代理人翁豐彰、被害人乙
    ○○於偵查中指述情節相符，並經證人彭慧珍、劉德光於偵查中證述屬實，此外
    ，復有吳陳水蘭與統一證券公司委託買賣受託契約書、融資融券證約書、統一證
    券公司買賣報告書暨交割憑單、違約價差表、被害人乙○○委託買賣受託契約書
    及被告違約交割前開股票所出具之委託書十一張、冒被害人乙○○所有之一六一
    九０─六帳戶號數所填寫之委託書七張影本附卷可稽，是本件事證明確，被告犯
    行洵堪認定，自應依法論科。
二、被告甲○○違反證券交易法一百五十五條第一項第一款之規定，透過證券公司於
    集中交易市場報價，業經有人承諾，卻不履行交割，足以影響市場秩序，核其所
    為，係犯證券交易法第一百七十一條第一款之違約交割罪。又其在統一證券公司
    買進、賣出委託書上填寫乙○○帳戶號數，並於營業員簽章欄蓋其職章確認，依
    證券業交易習慣，足以為表示受乙○○委託買進、賣出前揭股票之證明，依刑法
    第二百二十條第二項規定，應以準私文書論。被告甲○○偽造前揭委託書並向集
    中市場報價，足生損害於乙○○之利益，核其所為係犯刑法第二百十六條、第二
    百十條行使偽造私文書及同法第三百四十二條第一項之背信罪。其偽造私文書係
    行使偽造私文書之低度行為，為行使偽造私文書所吸收，不另論罪。公訴人認被
    告係犯刑法第二百十條之偽造私文書，尚有未洽，起訴法條應予變更。又其利用
    不知情之統一證券公司，在集中市場報價，經有人承諾接受而不履行交割義務，
    應為間接正犯。被告所犯上開行使偽造私文書及背信二罪間，有方法、結果之牽
    連關係，應從一重行使偽造私文書罪處斷。所犯前開不履行交割及行使偽造私文
    書二罪間，犯意各別，行為互異，應予分論併罰。爰審酌被告素行良好，因一時
    貪圖近利罹此犯行，及其違約交割之金額、所生市場秩序危害之程度、犯罪後態
    度良好坦承犯行，且於統一證券公司代墊乙○○損失後，已與統一證券公司達成
    和解，有協議書一紙在卷可稽等一切情狀，分別量處如主文所示之刑，並定其應
    執行刑。末查被告未曾受有期徒刑以上刑之宣告，有台灣高等法院被告全國前案
    紀錄表在卷可按，本院認被告經此刑之宣告，當知警惕，而無再犯之虞，所宣告
    之刑以暫不執行為適當，併予宣告緩刑二年，以啟自新。
據上論斷，應依刑事訴訟法第二百九十九條第一項前段、第三百條，證券交易法第一
百七十一條，刑法第十一條前段、第二百十六條、第二百二十條第一項、第二百十條
、第三百四十二條第一項、第五十五條、第五十一條第五款、第七十四條第一款，罰
金罰鍰提高標準條例第一條前段，判決如主文。
本案經檢察官劉正穆到庭執行職務
中    華    民    國      九十      年      八      月      二十二      日
                                      臺灣新竹地方法院刑事第二庭
                                          法  官  楊  明  箴
右正本證明與原本無異。
如不服本判決，應於判決送達後十日內向本院提出上訴狀( 應附繕本 )，上訴於
臺灣高等法院。
                                            書記官  陳  進  楷
中    華    民    國      九十      年      八      月      三十        日
附錄本案論罪科刑法條全文：
證券交易法第一百七十一條第一款：
有左列情事之一者，處七年以下有期徒刑，得併科新臺幣三百萬元以下罰金：
一、違反第二十條第一項、第一百五十五條第一項、第二項或第一百五十七條之一第
    一項之規定者。
證券交易法第一百五十五條第一項第一款：
對於在證券交易所上巿之有價證券，不得有左列各款之行為︰
一、在集中交易巿場報價，業經有人承諾接受而不實際成交或不履行交割，足以影響
    巿場秩序者。
刑法第二百十條：
偽造、變造私文書，足以生損害於公眾或他人者，處五年以下有期徒刑。


司法院資訊處製作；財團法人民間司法改革基金會備份。
